【裁判字號】    98,消債更,1016
【裁判日期】    980204
【裁判案由】    聲請更生程序
【裁判全文】
臺灣高雄地方法院民事裁定          98年度消債更字第1016號
聲  請  人  乙○○
代  理  人  甲○○
上列當事人因消費者債務清理事件聲請更生，本院裁定如下：
    主  文
聲請人即債務人乙○○自中華民國九十九年二月四日下午四時起
開始更生程序。
命司法事務官進行本件更生程序。
    理    由
一、聲請意旨略以：聲請人即債務人積欠如附表所示債權人款項
    共計新台幣（以下同）176 萬2819元，又其每月收入2 萬50
    00元扣除個人生活費用後，顯已無力清償債務，爰依法聲請
    裁定准予更生等語。
二、按消費者債務清理條例（以下稱本條例）第3 條規定，債務
    人不能清償債務或有不能清償之虞者，得依消費者債務清理
    條例所定更生或清算程序，清理其債務。其次，本條例所稱
    消費者，係指5 年內未從事營業活動或從事小規模營業活動
    之自然人；又債務人無擔保或無優先權之債務總額未逾1200
    萬元者，於法院裁定開始清算程序或宣告破產前，得向法院
    聲請更生；法院開始更生程序之裁定，應載明其年、月、日
    、時，並即時發生效力；法院裁定開始更生或清算程序後，
    得命司法事務官進行更生或清算程序，必要時得選任律師、
    會計師或其他適當之自然人或法人一人為監督人或管理人，
    同條例第2 條及第42條第1 項分別定有明文。經查：
  (一)聲請人前於民國95年6 月間依金融主管機關協調成立之中華
    民國銀行公會會員辦理消費金融案件無擔保債務協商機制與
    債權人達成分期還款協議，嗣因無力償還而毀諾。惟因是時
    尚有其他有擔保債權人即安泰銀行汽車貸款部分未能併予協
    商，遂由聲請人再依本條例規定併向中國信託商業銀行請求
    協商，因遭退件以致協商不成立等事實，業據聲請人提出債
    權人清冊及前置協商退件通知函各1 份（參見本院卷第7、
    16、92至94頁）為憑，足認聲請人業依本條例第151 條第1
    項規定進行協商程序而不成立，遂符合聲請更生之法定程序
    要件，故本件所應審究者厥為聲請人是否確有不能清償債務
    或不能清償之虞之情形，合先敘明。
  (二)本件茲據聲請人自陳其目前每月收入約為2 萬5000元（參見
    本院卷第6 頁），雖較卷附綜合所得稅各類所得資料清單（
    參見本院卷第128 頁）所載數額為高，然審諸個人所得來源
    本非僅以勞務所得為限，亦可能包括投資、贈與與未有具體
    書面或課稅資料可稽之其他所得種類，是本院參以聲請人既
    已自承其收入數額如上，且核與常情不相違背，自應逕以其
    前開自述每月收入約為2 萬5000元作為本件認定之依據。
  (三)按本條例立法目的係為使不幸陷入經濟困境之人得以清理債
    務、重建生活，並在清理債務過程中能適度保有符合人性尊
    嚴之最低基本生活所需，而非維持債務人過去慣常之寬裕生
    活型態，否則債務人一方面既因原本生活模式以致負有龐大
    債務而無力清償，他方面若仍容許其繼續延續既有生活標準
    ，非僅有悖於本條例意旨，更係將債務人因個人浪費或財務
    管理失控之風險不當轉嫁予金融機構負擔，顯非公允。故為
    妥適調整債務人與債權人及其他利害關係人間之權利義務關
    係，保障債權人獲得公平受償，並謀求消費者經濟生活之重
    建復甦機會，法院針對債務人所主張各項生活費用支出，即
    非可逕以債務人所任意主張之基本生活費用數額而斷，而應
    改以酌採政府所定最低生活費用作為裁量標準，方屬允恰。
    準此，本院參諸聲請人乃居住於高雄市楠梓區，遂應以內政
    部所公告99年度高雄市低收入戶最低生活費用每人每月為1
    萬1309元計算其生活必要費用，始為合理。
  (四)又聲請人雖主張每月尚須補貼配偶李慈儀餐費1000元及手機
    費1500元（參見本院卷第6 頁）云云。然依卷附李慈儀97年
    度綜合所得稅各類所得資料清單所示（參見本院卷第53頁）
    ，其於97年度所得總額為21萬1564元，平均每月收入約為1
    萬7630元，已逾上述最低生活費用標準，顯見李慈儀客觀上
    並無另受聲請人扶養之必要，故聲請人所主張此部分支出即
    屬無據。
  (五)準此，依聲請人每月收入約為2 萬5000元，扣除個人必要生
    活支出後，應尚餘1 萬3691元（2 萬5000元－1 萬1309元＝
    1 萬3691元）可資運用。再本院前依職權針對聲請人所積欠
    本金與適用利率為何一節函詢如附表所示債權人，業據各該
    債權人函覆如該附表所示內容，據此推算聲請人每月負擔利
    息金額至少為2 萬8150元，足見其客觀上非僅無力清償現有
    債務每月所衍生之利息，更因無力清償本金以致原有債務數
    額勢將隨諸加計利息而日趨龐大，綜此堪認聲請人確有不能
    清償既有債務之虞。
三、末按，法院開始更生程序之裁定，應載明其年、月、日、時
    ，並即時發生效力；又法院裁定開始更生或清算程序後，得
    命司法事務官進行更生或清算程序，必要時得選任律師、會
    計師或其他適當之自然人或法人一人為監督人或管理人，本
    條例第16條第1 項及第45條第1 項定有明文。承前所述，茲
    依聲請人現時資力既有不能清償附表所示各該債務之虞，此
    外亦查無本條例第46條各款所定駁回更生聲請之消極事由，
    是聲請人向本院聲請更生，即屬有據，當予准許，並應依上
    開規定命司法事務官進行本件更生程式。
四、依消費者債務清理條例第11條第1 項、第45條第1 項、第16
    條第1 項，裁定如主文。
中    華    民    國    98    年    2     月    4     日
                  民事第六庭  法  官  陳明呈
以上正本係照原本作成。
本裁定不得抗告。
本裁定於民國99年2 月4 日下午4 時起開始更生，並即時發生效
力。
中    華    民    國    99    年    2     月    4    日
                              書記官  劉音利
附表（單位：新台幣）：
~T32
┌──┬──────────┬───────┬────┬───────┐
│編號│債權人              │債務本金      │適用利率│每月應付利息  │
├──┼──────────┼───────┼────┼───────┤
│  │渣打銀行            │13萬4264元    │4.88%   │546元         │
├──┼──────────┼───────┼────┼───────┤
│  │遠東國際商業銀行    │13萬3158元    │19.71%  │2232元        │
├──┼──────────┼───────┼────┼───────┤
│  │永豐銀行            │34萬3516元    │11.88%  │3401元        │
├──┼──────────┼───────┼────┼───────┤
│  │萬泰商業銀行        │29萬2203元    │20%     │4870元        │
├──┼──────────┼───────┼────┼───────┤
│  │安泰銀行            │10萬5175元    │17%     │1490元        │
│    │                    ├───────┼────┼───────┤
│    │                    │6萬7597元     │19.71%  │1110元        │
├──┼──────────┼───────┼────┼───────┤
│  │中國信託商業銀行    │41萬5224元    │20%     │6920元        │
│    │                    ├───────┼────┼───────┤
│    │                    │29萬9752元    │20%     │4996元        │
├──┼──────────┼───────┼────┼───────┤
│  │兆豐國際商業銀行    │9 萬9713元    │19.71%  │1638元        │
├──┼──────────┼───────┼────┼───────┤
│  │萬榮行銷顧問股份有限│5萬7160元     │19.89%  │947元         │
│    │公司                │              │        │              │
└──┴──────────┴───────┴────┴───────┘

司法院資訊處製作；財團法人民間司法改革基金會備份。
